臺灣新竹地方法院民事簡易判決  
110年度竹簡字第47號
原      告  曾俊智  
被      告  江佳仁  
訴訟代理人  張鐿薰  
上列當事人間損害賠償事件，本院於民國110年3月10日辯論終結
，判決如下：
    主      文
被告應給付原告新臺幣柒萬陸仟元，及自民國一一○年一月九日
起至清償日止，按週年利率百分之五計算之利息。
原告其餘之訴駁回。
訴訟費用百分七十二之由被告負擔，餘由原告負擔。
本判決第一項得假執行。
    事實及理由
壹、程序方面 ：
    訴狀送達後，原告不得將原訴變更或追加他訴。但減縮應受
    判決事項之聲明者，不在此限，民事訴訟法第255條第1項第
    3款定有明文。本件原告起訴請求被告賠償新臺幣（下同）1
    26,000元，及自起訴狀繕本送達之翌日起至清償日止，按週
    年利率百分之5計算之利息，嗣於調解程序中請求金額減縮
    為106,000元，關於精神慰撫金部分不請求，有起訴狀及調
    解程序筆錄在卷可按，經核與前開規定無不合，應予准許。
貳、實體方面：　　
一、原告起訴主張：被告於民國109年8月9日14時3分許，駕駛車
    牌號碼000-0000號自小客車（下稱肇事車輛）行經新竹市中
    華路五段與大湖路口時，不慎與原告所有車牌號碼000-0000
    號自小客車（下稱系爭車輛）發生車禍，致原告所有之系爭
    車輛毀損須修復並受有交易價值之減損。為此爰依侵權行為
    之法律關係，請求被告賠償原告系爭車輛之車價減損新臺幣
    （下同）100,000元及鑑定費用6,000元等語。並於本院聲明
    ：被告應給付原告106,000元，及自起訴狀繕本送達之翌日
    起至清償日止，按年息百分之5計算之利息。
二、被告則以：原告實際上未出售，修車金額與減損價值不符比
    例，原告應舉證確實有出售事實，且修理廠明細並沒有樑的
    部分，外觀也僅有後保桿部分受損，公會應確實核對受損部
    分才能出示報告書，公會函覆僅能為參考資料，該資料記載
    系爭車輛未經出售，就不會有實際價值減損，應以是否確實
    有出售情形判斷，原告並未有出售情形，並未受有車價減損
    之損失，原告僅依鑑定報告，實際上並未受有車價出售後減
    損之事實相關佐證等語。並於本院聲明：原告之訴駁回。
三、本院之判斷：
（一）原告主張之上開事實，業據其提出新竹市警察局道路交通
      事故當事人登記聯單、新竹區汽車商業同業公會車輛鑑定
      書、道路交通事故現場圖、維修明細表、車損照片、收據
      等件為證，並有新竹市警察局109年12月31日竹市警交字
      第1090049433號函暨檢附本件車禍事故之道路交通事故現
      場圖、道路交通事故談話紀錄表、初步分析研判表、監視
      器截圖、事故照片黏貼紀錄表在卷可稽。可知本件係被告
      駕駛肇事車輛時，未保持行車安全距離，致肇事車輛前車
      頭與系爭車輛後車尾發生碰撞，而發生本件事故。是被告
      對本件事故之發生具有過失自明，其過失行為與系爭車輛
      受有損害間具有相當因果關係。
（二）次按因故意或過失不法侵害他人之權利者，負損害賠償責
      任；又汽車、機車或其他非依軌道行駛之動力車輛，在使
      用中加損害於他人者，駕駛人應賠償因此所生之損害；民
      法第184條第1項前段、第191條之2分別定有明文。又不法
      毀損他人之物者，被害人得請求賠償其物因毀損所減少之
      價額，民法第196條定有明文。又物被毀損時，被害人除
      得依民法第196條請求賠償外，並不排除民法第213條至第
      215條之適用；依民法第196條請求賠償物被毀損所減少之
      價額，得以修復費用為估定之標準…被害人如能證明其物
      因毀損所減少之價額，超過必要之修復費用時，就其差額
      ，仍得請求賠償（最高法院77年度第9次民事庭會議決議
      參照）。而損害賠償之目的在於填補所生之損害，其應回
      復者，係損害事故發生前之應有狀態，自應將事故發生後
      之變動狀況悉數考量在內，故於物被毀損時，被害人除得
      請求修補或賠償修復費用，以填補技術性貶值之損失而回
      復物之物理性原狀外，就其物因毀損所減少之交易價值，
      亦得請求賠償，以填補交易性貶值之損失而回復物之價值
      性原狀（最高法院104年度台上字第523號、93年度台上字
      第381號判決意旨參照）。查，本件車禍既係因被告之過
      失行為所致，並造成原告所有之系爭車輛受損，揆諸上開
      規定，原告請求被告對其負賠償責任，自屬有據。次查，
      系爭車輛經新竹區汽車修理工業同業公會鑑定結果，系爭
      車輛於109年8月份未發生事故前之價值約為52萬元，於發
      生事故修復後之價值約為42萬元，有台灣區汽車修理工業
      同業公會109年8月25日竹汽商鑑定（欽）字第0014號函（
      見本院卷第17頁）在卷可稽，然被告辯稱修理廠明細並沒
      有樑的部分，外觀也僅有後保桿部分受損云云，惟原告提
      出裕新汽車新竹服務廠估價單上有標示大樑有受損，且肇
      事車輛保險公司人員有在上簽名（見本院卷第141頁），
      被告僅辯稱該人員為理賠人員，又據新竹市汽車商業同業
      公會1110年2月9日(110)竹市汽車商欽字第004號函說明記
      載：「一、車號000-0000號車輛之鑑定報告書，本會鑑定
      人員有實際觀測車輛受損狀況。因後擠壓產生底板變形及
      後尾變形需更換，後蓋擠壓變形需換新。結構有缺損。新
      車年份新，碰撞後有損傷故折價價差較大。二、依維修明
      細表所示，後尾板及後底板以鈑修復原未切割（鈑修痕跡
      ），則該車輛減損價值為新台幣七萬元。」有該函（見本
      院卷第123頁）在卷可憑。顯見系爭車輛大樑確有受損，
      被告未提出任何事證證明系爭車輛大樑未受損，前揭辯稱
      顯不足採，而因系車車輛後尾板及後底板以板修復原未切
      割，新竹市汽車商業同業公會因此認定系爭車輛減損價值
      為7萬元，原告對此不爭執，足認系爭車輛確因被告之前
      開侵權行為，而受有7萬元之交易價值貶損。又被告雖主
      張原告並沒有買賣交易，目前並無實質上的減損等語。惟
      參照上揭說明，損害賠償之目的在於回復物之應有狀態，
      此包含物理性之原狀及價值性之原狀，而系爭車輛既已因
      本件交通事故而毀損，已如前述，縱系爭車輛修復完成，
      其交易價值仍會受一定影響，其價值性原狀已受侵害，當
      不能以系爭車輛是否出賣，作為判準其價值性原狀有無遭
      侵害之時點，被告此部分所辯，難認可採。是原告請求被
      告賠償系爭車輛受損所貶損之交易價值70,000元之損害，
      洵屬有據，逾此範圍之請求，則屬無據。
（四）另原告主張受有系爭車輛市場交易價格減損鑑定費用6,00
      0元之損害部分，業據提出新竹市汽車商業同會公會收據
      為證（見本院卷第37頁）。按鑑定費倘係原告為證明損害
      發生及其範圍所必要之費用，即屬損害之一部分，應得請
      求賠償（最高法院92年度台上字第2558號判決意旨參照）
      ，原告為證明因被告侵權行為致其車輛受有交易性貶值之
      損害，提出相關車價鑑定之證明文件，該鑑定費用的支出
      ，即難謂與被告侵權行為所致原告車輛交易性貶值之損害
      間，無相當因果關係。是該鑑定費用雖非被告過失侵權行
      為所致之直接損害，惟此係原告證明損害之發生及範圍所
      支出之費用，且鑑定之結果並經本院作為裁判之基礎，自
      應納為被告所致損害之一部，而容許原告請求賠償，是原
      告請求鑑定費用6,000元，亦應准許。
（五）末按給付無確定期限者，債務人於債權人得請求給付時，
      經其催告而未為給付，自受催告時起，負遲延責任。其經
      債權人起訴而送達訴狀，或依督促程序送達支付命令，或
      為其他相類之行為者，與催告有同一之效力。又應付利息
      之債務，其利率未經約定，亦無法律可據者，週年利率為
      百分之5，民法第229條第2項、第203條分別定有明文。本
      件原告對被告之前開損害賠償債權，既核屬無確定期限之
      給付，是原告請求被告給付自起訴狀繕本送達之翌日即11
      0年1月9日起至清償日止按週年利率百分之5計算之遲延利
      息，於法亦無不合，自應准許。
四、綜上所述，原告依侵權行為損害賠償之法律關係，請求被告
    賠償原告76,000元（70,000元＋6,000元），及自起訴狀繕本
    送達翌日即110年1月9日起至清償日止，按週年利率百分之5
    計算之利息部分，即無不合，應予准許，逾此部分之請求，
    即屬無據，難予准許，應予駁回。
五、本件係依民事訴訟法第427條第1項適用簡易訴訟程序所為被
    告一部敗訴之判決，應依同法第389條第1項第3款規定，就
    原告勝訴部分，依職權宣告假執行。
據上論結，本件原告之訴為一部有理由，一部無理由，依民事訴
訟法第436條第2項、第79條、第389條第1項第3款，判決如主文
。
中　　華　　民　　國　　110 　年　　3 　　月　　24　　日
                  新竹簡易庭    法  官  邱玉汝
以上正本係照原本作成。
如對本判決上訴，須於判決送達後20日內向本院提出上訴狀；如
委任律師提起上訴者，應一併繳納上訴審裁判費。
中　　華　　民　　國　　110 　年　　3 　　月　　24　　日
                                 書記官 陳筱筑